【裁判字號】    98,台上,1680
【裁判日期】    980326
【裁判案由】    毀損
【裁判全文】
最高法院刑事判決            九十八年度台上字第一六八０號
上  訴  人  甲○○
上列上訴人因毀損案件，不服台灣高等法院中華民國九十五年六
月二十一日第二審判決（九十五年度上訴字第一一七九號，起訴
案號：台灣台北地方法院檢察署九十三年度偵字第一九０一五號
），提起上訴，本院判決如下：
    主  文
原判決撤銷，發回台灣高等法院。
    理  由
本件原判決維持第一審論處上訴人甲○○致令他人建築物不堪用
罪刑之判決，駁回檢察官及其在第二審之上訴，固非無見。
惟查：(一)原判決以上訴人於民國九十三年三月十九日即向法院表
示發現其買受之土地（台北市○○區○○段四小段三一八地號）
上有告訴人孫以齡所有之台北市○○○路○段七二巷九之一號（
下稱八二建號房屋）現供金星大飯店使用之房屋部分包含在其中
，而向法院表示不願買受，聲請撤銷拍定，並曾提出八二號建物
之建物、土地登記簿謄本，經法官諭知理由不足而無法撤銷，有
台灣台北地方法院九十二年度執字第三二七八九號拍賣抵押物強
制執行事件九十三年三月十九日之執行筆錄可證。並以此認定上
訴人於當時即已知悉其所拍得之土地有八二建號房屋坐落其上，
其所買得之台北市○○○路○段七二巷九號房屋（八一建號）與
八二建號房屋之界線與其所在之土地界線並不一致，故其於九十
三年七月二十六日點交當日僱工毀壞上開二棟建物之共同壁致令
不堪使用，即有犯罪之故意等情（見原判決第五頁第八至十七行
）。惟卷內似無前述九十三年三月十九日之執行筆錄，且上訴人
於拍定後固曾聲明異議，請求撤銷拍賣，惟其理由係以執行法院
於拍賣公告中並未載明金星大飯店是由三個門牌打通使用，拍定
人之標的僅三分之一，亦未記載拍賣標的並無樓梯，拍定人拍定
後須再砌牆及建造樓梯始可使用，嚴重損害拍定人之權益，該次
之拍賣程序有重大瑕疵為由，而請求撤銷拍賣。並經台灣台北地
方法院於九十三年三月二十四日裁定撤銷該次之拍賣行為，有卷
附之台灣台北地方法院九十二年度執字第三二七八九號裁定可稽
（見偵查卷第一一一至一一五頁，該裁定其後經原審法院九十三
年度抗字第一三七五號裁定廢棄）。亦非以知悉其買得之土地上
有他人所有之八二建號房屋而請求撤銷拍定，原判決遽為此認定
，顯有判決不依證據之違法。(二)卷宗內之筆錄及其他文書可為證
據者，審判長應向當事人、代理人、辯護人或輔佐人宣讀或告以
要旨。為刑事訴訟法第一百六十五條第一項所明定。原判決除引
用前述九十三年三月十九日之執行筆錄為不利於上訴人之認定外
，另引述同案九十三年六月二十三日之執行筆錄，證明上訴人於
當日執行法院會同地政事務所人員實施測量時，已明知其所拆除
之磚牆非其單獨所有云云（見原判決第五頁第一至六行），惟卷
內似亦無該六月二十三日之執行筆錄。原審審判期日亦未宣讀上
開九十三年三月十九日及六月二十三日之執行筆錄或告以要旨，
使上訴人有適當辯論之機會，所踐行之訴訟程序自屬違誤。上訴
意旨執以指摘原判決違背法令，非無理由，應認有撤銷發回更審
之原因。
據上論結，應依刑事訴訟法第三百九十七條、第四百零一條，判
決如主文。
中    華    民    國  九十八  年    三    月  二十六  日
                      最高法院刑事第十一庭
                          審判長法官  石  木  欽
                                法官  洪  佳  濱
                                法官  韓  金  秀
                                法官  呂  丹  玉
                                法官  段  景  榕
      本件正本證明與原本無異
                                      書  記  官
中    華    民    國  九十八  年    三    月  三十一  日
                                                Ａ


司法院資訊處製作；財團法人民間司法改革基金會備份。
